---
title: "Nestle analiza pretest"
author: "Aleksandar"
date: "`r Sys.Date()`"
output: html_document
---

<!--- 

Prvo aktiviraj sve pakete--->

```{r message=FALSE, warning=FALSE, include=FALSE}
library(readxl)
library(dplyr)
library(xlsx)
library(janitor)
library(rstatix)
library(gtsummary)
library(ggplot2)
library(scales)
library(extrafont)
library(stats)
library(flextable)
```

<!--- 
Ucitaj podatke--->

```{r include=FALSE}
pretest <- read_excel("data/2022izvodbora_samo_sedmi.xlsx", sheet = "1")
```

<!--- 
Ucitaj fontove--->

```{r eval=FALSE, message=FALSE, warning=FALSE, include=FALSE}

## Ovaj se kod izvršava samo ako nije prisutan kalibri forn
font_import(prompt = FALSE, pattern = "calibri")
loadfonts(device = "win")
```

Prva tabela koja se pravi jeste broj đaka koji su učestvovali po školama. Ona se čuva u ekselu.

```{r message=FALSE, warning=FALSE, include=FALSE}
tabela1_broj_ucenika_po_skolama <- pretest |> 
  group_by(okrug, Skola) |> 
  summarise(broj = n())

write.xlsx(as.data.frame(tabela1_broj_ucenika_po_skolama), file="output/izlazniPodaci.xlsx", sheetName="tabela1", append = FALSE)
```

## Koliko je ukupno bilo učesnik u istraživanju i kojeg su bili pola.

```{r echo=FALSE, message=FALSE, warning=FALSE}
pretest$pol <- factor(pretest$na1_1_pol_id,
                      levels = c(
                        '10101', 
                        '10102'), 
                      labels = c(
                        'Muški', 
                        'Ženski')) 

pretest |> 
  tabyl(pol) |> 
  adorn_pct_formatting() 
```

# Pitanje broj 1. Broj obroka

### Koji je broj učesnika prema broju obroka svakog dana.

```{r echo=FALSE, message=FALSE, warning=FALSE}
pretest$broj_obroka <- factor(pretest$na1_12_obroci_tokom_dana_id,
                              levels = c(
                                '11201', 
                                '11202',
                                '11203',
                                '11204',
                                '11205',
                                '11206'), 
                              labels = c(
                                'Jedan',
                                'Dva',
                                'Tri',
                                'Četiri',
                                'Pet',
                                'Stalno nešto jedem, \n ne jedem u obrocima'
                              )) 

broj_obroka_racunanje <- pretest |> 
  tibble(x = broj_obroka) %>%
  count(x)

broj_obroka_racunanje <-
  mutate(broj_obroka_racunanje, p = n / sum(n), # percentage
         p = scales::label_percent(accuracy = 1)(p), # format nicely
         lab = paste(n, p, sep = "\n")) # combine into label

ggplot(broj_obroka_racunanje, aes(x, n)) +
  geom_col() +
  geom_text(aes(label = if_else(n > 0, lab, "")), # only create label if n > 0 
            vjust = -0.2, # "bottom align" to put on top of bar
            nudge_y = 0) + # nudge to create distance
  scale_y_continuous(limits = c(0,1800))+ # ensure label can be seen
  theme_classic(base_family = "Calibri")+
  xlab("Broj obroka tokom dana") + ylab("Broj đaka i učestalost obroka tokom dana")



```

### Koliko je učesnika je imalo pet obroka dnevno po polu.

```{r echo=FALSE, message=FALSE, warning=FALSE}
pretest <- pretest |> 
  mutate(pet_obroka = case_when(
    broj_obroka == "Pet" ~ "Pet_obroka",
    TRUE ~ 'Razlicto_od_pet_obroka'
  ))

pretest |> 
  tabyl(pet_obroka, pol) |> 
  adorn_totals(where = "row") %>%             # add a total row
  adorn_percentages(denominator = "col") %>%  # convert to proportions
  adorn_pct_formatting() %>%                  # convert to percents
  adorn_ns(position = "front")

chisq.test(pretest$pet_obroka,pretest$pol)
```

### Koliko je učesnika je imalo pet obroka dnevno po okrugu

```{r echo=FALSE, message=FALSE, warning=FALSE}

pretest |> 
  tabyl(okrug, pet_obroka) |> 
  adorn_totals(where = "row") |> # add a total row
  adorn_percentages(denominator = "row") %>%  # convert to proportions
  adorn_pct_formatting(digits = 0) %>%                  # convert to percents
  adorn_ns(position = "front") |> 
  flextable::flextable() %>%    # convert to pretty image
  flextable::autofit()  

chisq.test(pretest$pet_obroka,pretest$okrug)
```

# Pitanje broj 2. Koliko puta doručkuju

### Koliko puta doručkuju

```{r echo=FALSE}
pretest$dorucak <- factor(pretest$na1_13_puta_doruckujes_id,
                              levels = c(
                                '11301', 
                                '11302',
                                '11303'), 
                              labels = c(
                                'Svaki dan',
                                'Ponekad',
                                'Nikad'
                              ))

pretest |> 
  tabyl(dorucak) |> 
  adorn_pct_formatting(digits = 0) |> 
  adorn_totals(where = "row") 


pretest <- pretest |> 
  mutate(dorucak_svaki_dan = case_when(
    dorucak == "Svaki dan" ~ "Svaki dan",
    TRUE ~ 'Ne doruckuju svakog dana'
  ))

```

### Doručak svakog dana u odnosu na pol

```{r echo=FALSE}
pretest |> 
  tabyl(dorucak_svaki_dan, pol) |> 
  adorn_totals(where = "row") %>%             # add a total row
  adorn_percentages(denominator = "col") %>%  # convert to proportions
  adorn_pct_formatting(digits = 0) %>%                  # convert to percents
  adorn_ns(position = "front")

chisq.test(pretest$dorucak_svaki_dan,pretest$pol)
```

### Doručak svakog dana u odnosu na region

```{r echo=FALSE}

pretest |> 
  tabyl(okrug, dorucak_svaki_dan) |> 
  adorn_totals(where = "row") |> # add a total row
  adorn_percentages(denominator = "row") %>%  # convert to proportions
  adorn_pct_formatting(digits = 0) %>%                  # convert to percents
  adorn_ns(position = "front") |> 
  flextable::flextable() %>%    # convert to pretty image
  flextable::autofit()  

chisq.test(pretest$dorucak_svaki_dan,pretest$okrug)

```

# Pitanje broj 3. Koliko puta jedu voće 

### Koliko puta jedu voće

```{r echo=FALSE}
pretest$voce <- factor(pretest$na1_14_voce_id,
                              levels = c(
                                '11401', 
                                '11402',
                                '11403',
                                '11404',
                                '11405'), 
                              labels = c(
                                'Svakog dana, dva ili više puta dnevno',
                                'Svakog dana, jednom dnevno',
                                'Nekoliko puta nedeljno',
                                'Jednom nedeljno ili ređe',
                                'Nikad'
                              ))

pretest |> 
  tabyl(voce) |> 
  adorn_pct_formatting(digits = 0) |> 
  adorn_totals(where = "row") 


pretest <- pretest |> 
  mutate(voce_svaki_dan = case_when(
    voce == "Svakog dana, dva ili više puta dnevno" ~ "Svaki dan voće",
    voce == "Svakog dana, jednom dnevno" ~ "Svaki dan voće",
    TRUE ~ 'Ne jedu voce svakog dana'
  ))

```

### Voće svakog dana u odnosu na pol

```{r echo=FALSE}
pretest |> 
  tabyl(voce_svaki_dan, pol) |> 
  adorn_totals(where = "row") %>%             # add a total row
  adorn_percentages(denominator = "col") %>%  # convert to proportions
  adorn_pct_formatting(digits = 0) %>%                  # convert to percents
  adorn_ns(position = "front")

chisq.test(pretest$voce_svaki_dan, pretest$pol)
```

### Voće svakog dana u odnosu na region

```{r echo=FALSE}

pretest |> 
  tabyl(okrug, voce_svaki_dan) |> 
  adorn_totals(where = "row") |> # add a total row
  adorn_percentages(denominator = "row") %>%  # convert to proportions
  adorn_pct_formatting(digits = 0) %>%                  # convert to percents
  adorn_ns(position = "front") |> 
  flextable::flextable() %>%    # convert to pretty image
  flextable::autofit()  

chisq.test(pretest$voce_svaki_dan,pretest$okrug)

```

# Pitanje broj 4. Koliko puta jedu povrće? 

### Koliko puta jedu povrće

```{r echo=FALSE}
pretest$povrce <- factor(pretest$na1_15_povrce_id,
                              levels = c(
                                '11501', 
                                '11502',
                                '11503',
                                '11504',
                                '11505'), 
                              labels = c(
                                'Svakog dana, dva ili više puta dnevno',
                                'Svakog dana, jednom dnevno',
                                'Nekoliko puta nedeljno',
                                'Jednom nedeljno ili ređe',
                                'Nikad'
                              ))

pretest |> 
  tabyl(povrce) |> 
  adorn_pct_formatting(digits = 0) |> 
  adorn_totals(where = "row") 


pretest <- pretest |> 
  mutate(povrce_svaki_dan = case_when(
    povrce == "Svakog dana, dva ili više puta dnevno" ~ "Svaki dan povrće",
    povrce == "Svakog dana, jednom dnevno" ~ "Svaki dan povrće",
    TRUE ~ 'Ne jedu povrće svakog dana'
  ))

```

### Povrće svakog dana u odnosu na pol

```{r echo=FALSE}
pretest |> 
  tabyl(povrce_svaki_dan, pol) |> 
  adorn_totals(where = "row") %>%             # add a total row
  adorn_percentages(denominator = "col") %>%  # convert to proportions
  adorn_pct_formatting(digits = 0) %>%                  # convert to percents
  adorn_ns(position = "front")

chisq.test(pretest$povrce_svaki_dan, pretest$pol)
```

### Povrće svakog dana u odnosu na region

```{r echo=FALSE}

pretest |> 
  tabyl(okrug, povrce_svaki_dan) |> 
  adorn_totals(where = "row") |> # add a total row
  adorn_percentages(denominator = "row") %>%  # convert to proportions
  adorn_pct_formatting(digits = 0) %>%                  # convert to percents
  adorn_ns(position = "front") |> 
  flextable::flextable() %>%    # convert to pretty image
  flextable::autofit()  

chisq.test(pretest$povrce_svaki_dan,pretest$okrug)

```

# Pitanje broj 5. Koliko puta jedu slatkiše? 

### Koliko puta jedu slatkiše

```{r echo=FALSE}
pretest$slatkisi <- factor(pretest$na1_16_slatkisi_id,
                              levels = c(
                                '11601', 
                                '11602',
                                '11603',
                                '11604',
                                '11605'), 
                              labels = c(
                                'Svakog dana, \n dva ili više puta dnevno',
                                'Svakog dana, \n jednom dnevno',
                                'Nekoliko puta \n nedeljno',
                                'Jednom nedeljno \n ili ređe',
                                'Nikad'
                              ))

pretest |> 
  tabyl(slatkisi) |> 
  adorn_pct_formatting(digits = 0) |> 
  adorn_totals(where = "row") 


pretest <- pretest |> 
  mutate(slatkisi_svaki_dan = case_when(
    slatkisi == "Svakog dana, \n dva ili više puta dnevno" ~ "Svaki dan slatkiše",
    slatkisi == "Svakog dana, \n jednom dnevno" ~ "Svaki dan slatkiše",
    TRUE ~ 'Ne jedu slatkiše svakog dana'
  ))

```

### Plot koliko često jednu slatkiše

```{r echo=FALSE}
ucestalost_slatkisa_racunanje <- pretest |> 
  tibble(x = slatkisi) %>%
  count(x)

ucestalost_slatkisa_racunanje <- ucestalost_slatkisa_racunanje |> 
  mutate(p = n / sum(n), # percentage
         p = scales::label_percent(accuracy = 1)(p),
        lab = paste(n, p, sep = "\n"))

ggplot(ucestalost_slatkisa_racunanje, aes(x, n)) +
  geom_col() +
  geom_text(aes(label = if_else(n > 0, lab, "")), # only create label if n > 0 
            vjust = -0.2, # "bottom align" to put on top of bar
            nudge_y = 0) + # nudge to create distance
  scale_y_continuous(limits = c(0,2400))+ # ensure label can be seen
  theme_classic(base_family = "Calibri")+
  xlab("Učestalost konzumiranja slatkiša") + ylab("Broj đaka i učestalost konzumiranja slatkiša tokom sedmice")


```


### Slatkiši svakog dana u odnosu na pol

```{r echo=FALSE}
pretest |> 
  tabyl(slatkisi_svaki_dan, pol) |> 
  adorn_totals(where = "row") %>%             # add a total row
  adorn_percentages(denominator = "col") %>%  # convert to proportions
  adorn_pct_formatting(digits = 0) %>%                  # convert to percents
  adorn_ns(position = "front")

chisq.test(pretest$slatkisi_svaki_dan, pretest$pol)
```

### Slatkiši svakog dana u odnosu na region

```{r echo=FALSE}

pretest |> 
  tabyl(okrug, slatkisi_svaki_dan) |> 
  adorn_totals(where = "row") |> # add a total row
  adorn_percentages(denominator = "row") %>%  # convert to proportions
  adorn_pct_formatting(digits = 0) %>%                  # convert to percents
  adorn_ns(position = "front") |> 
  flextable::flextable() %>%    # convert to pretty image
  flextable::autofit()  

chisq.test(pretest$slatkisi_svaki_dan,pretest$okrug)

```

# Pitanje broj 6. Koliko puta jedu mleko i mlecne prozivede? 

### Koliko puta jedu slatkiše

```{r echo=FALSE}
pretest$mleko <- factor(pretest$na1_17_mleko_i_mlecni_proizvodi_id,
                              levels = c(
                                '11701', 
                                '11702',
                                '11703',
                                '11704',
                                '11705'), 
                              labels = c(
                                'Svakog dana, dva ili više puta dnevno',
                                'Svakog dana, jednom dnevno',
                                'Nekoliko puta nedeljno',
                                'Jednom nedeljno ili ređe',
                                'Nikad'
                              ))

pretest |> 
  tabyl(mleko) |> 
  adorn_pct_formatting(digits = 0) |> 
  adorn_totals(where = "row") 


pretest <- pretest |> 
  mutate(mleko_svaki_dan = case_when(
    mleko == "Svakog dana, dva ili više puta dnevno" ~ "Svaki dan mleko",
    mleko == "Svakog dana, jednom dnevno" ~ "Svaki dan mleko",
    TRUE ~ 'Ne jedu mleko svakog dana'
  ))

```

### Mleko svakog dana u odnosu na pol

```{r echo=FALSE}
pretest |> 
  tabyl(mleko_svaki_dan, pol) |> 
  adorn_totals(where = "row") %>%             # add a total row
  adorn_percentages(denominator = "col") %>%  # convert to proportions
  adorn_pct_formatting(digits = 0) %>%                  # convert to percents
  adorn_ns(position = "front")

chisq.test(pretest$mleko_svaki_dan, pretest$pol)
```

### Mleko svakog dana u odnosu na region

```{r echo=FALSE}

pretest |> 
  tabyl(okrug, mleko_svaki_dan) |> 
  adorn_totals(where = "row") |> # add a total row
  adorn_percentages(denominator = "row") %>%  # convert to proportions
  adorn_pct_formatting(digits = 0) %>%                  # convert to percents
  adorn_ns(position = "front") |> 
  flextable::flextable() %>%    # convert to pretty image
  flextable::autofit()  

chisq.test(pretest$mleko_svaki_dan,pretest$okrug)

```

# Pitanje broj 7. Koliko puta konzumiraju slatke sokove? 

### Koliko puta konzumiraju slatke sokove

```{r echo=FALSE}
pretest$sokovi <- factor(pretest$na1_18_sokovi_koji_nisu_cedjeni_id,
                              levels = c(
                                '11801', 
                                '11802',
                                '11803',
                                '11804',
                                '11805'), 
                              labels = c(
                                'Svakog dana, dva ili više puta dnevno',
                                'Svakog dana, jednom dnevno',
                                'Nekoliko puta nedeljno',
                                'Jednom nedeljno ili ređe',
                                'Nikad'
                              ))

pretest |> 
  tabyl(sokovi) |> 
  adorn_pct_formatting(digits = 0) |> 
  adorn_totals(where = "row") 


pretest <- pretest |> 
  mutate(sokovi_svaki_dan = case_when(
    sokovi == "Svakog dana, dva ili više puta dnevno" ~ "Svaki dan sokovi",
    sokovi == "Svakog dana, jednom dnevno" ~ "Svaki dan sokovi",
    TRUE ~ 'Ne piju sokove svakog dana'
  ))

```

### Sokovi svakog dana u odnosu na pol

```{r echo=FALSE}
pretest |> 
  tabyl(sokovi_svaki_dan, pol) |> 
  adorn_totals(where = "row") %>%             # add a total row
  adorn_percentages(denominator = "col") %>%  # convert to proportions
  adorn_pct_formatting(digits = 0) %>%                  # convert to percents
  adorn_ns(position = "front")

chisq.test(pretest$sokovi_svaki_dan, pretest$pol)
```

### Sokovi svakog dana u odnosu na region

```{r echo=FALSE}

pretest |> 
  tabyl(okrug, sokovi_svaki_dan) |> 
  adorn_totals(where = "row") |> # add a total row
  adorn_percentages(denominator = "row") %>%  # convert to proportions
  adorn_pct_formatting(digits = 0) %>%                  # convert to percents
  adorn_ns(position = "front") |> 
  flextable::flextable() %>%    # convert to pretty image
  flextable::autofit()  

chisq.test(pretest$sokovi_svaki_dan,pretest$okrug)

```

# Pitanje broj 8. Da li jedu slane grickalice?

### Koliko puta konzumiraju slatke sokove

```{r echo=FALSE}
pretest$grickalice <- factor(pretest$na1_19_slane_grickalice_id,
                              levels = c(
                                '11901', 
                                '11902',
                                '11903',
                                '11904',
                                '11905'), 
                              labels = c(
                                'Svakog dana, dva ili više puta dnevno',
                                'Svakog dana, jednom dnevno',
                                'Nekoliko puta nedeljno',
                                'Jednom nedeljno ili ređe',
                                'Nikad'
                              ))

pretest |> 
  tabyl(grickalice) |> 
  adorn_pct_formatting(digits = 0) |> 
  adorn_totals(where = "row") 


pretest <- pretest |> 
  mutate(grickalice_svaki_dan = case_when(
    grickalice == "Svakog dana, dva ili više puta dnevno" ~ "Svaki dan grickalice",
    grickalice == "Svakog dana, jednom dnevno" ~ "Svaki dan grickalice",
    TRUE ~ 'Ne jede grickalice svakog dana'
  ))

```

### Grickalice svakog dana u odnosu na pol

```{r echo=FALSE}
pretest |> 
  tabyl(grickalice_svaki_dan, pol) |> 
  adorn_totals(where = "row") %>%             # add a total row
  adorn_percentages(denominator = "col") %>%  # convert to proportions
  adorn_pct_formatting(digits = 0) %>%                  # convert to percents
  adorn_ns(position = "front")

chisq.test(pretest$grickalice_svaki_dan, pretest$pol)
```

### Grickalice svakog dana u odnosu na region

```{r echo=FALSE}

pretest |> 
  tabyl(okrug, grickalice_svaki_dan) |> 
  adorn_totals(where = "row") |> # add a total row
  adorn_percentages(denominator = "row") %>%  # convert to proportions
  adorn_pct_formatting(digits = 0) %>%                  # convert to percents
  adorn_ns(position = "front") |> 
  flextable::flextable() %>%    # convert to pretty image
  flextable::autofit()  

chisq.test(pretest$grickalice_svaki_dan,pretest$okrug)

```


# Pitanje broj 9. Šta jedu tokom boravka u školi?

### Šta jedu tokom boravka u školi

```{r echo=FALSE}
pretest$sta_jedu_skoli <- factor(pretest$na1_20_jedes_u_skoli_id,
                              levels = c(
                                '12001', 
                                '12002',
                                '12003',
                                '12004',
                                '12005',
                                '12006'), 
                              labels = c(
                                'Hrane se u školskoj kuhinji',
                                'Grickalice i slatkiše',
                                'Sendviče ili pecivo koje donesu od kuće',
                                'Sendviče ili pecivo koje kupe u blizini škole',
                                'Nešto drugo',
                                'Najčešće uopšte ne jedu tokom boravka u školi'
                              ))

pretest |> 
  tabyl(sta_jedu_skoli) |> 
  adorn_pct_formatting(digits = 0) |> 
  adorn_totals(where = "row") 


pretest <- pretest |> 
  mutate(grickalice_slatkice_jedu_skoli = case_when(
    sta_jedu_skoli == "Grickalice i slatkiše" ~ "Grickalice i slatkiše",
    TRUE ~ 'Ne jede grickalice i slatkiše u skoli'
  ))

```

### Grickalice i slatkiše u školi u odnosu na pol

```{r echo=FALSE}
pretest |> 
  tabyl(grickalice_slatkice_jedu_skoli, pol) |> 
  adorn_totals(where = "row") %>%             # add a total row
  adorn_percentages(denominator = "col") %>%  # convert to proportions
  adorn_pct_formatting(digits = 0) %>%                  # convert to percents
  adorn_ns(position = "front")

chisq.test(pretest$grickalice_slatkice_jedu_skoli, pretest$pol)
```

### Grickalice i slatkiše u školi u odnosu na region

Hi-skver je moguce da ne radi, jer postoje ćelije sa jako malim brojevima.

```{r echo=FALSE}

pretest |> 
  tabyl(okrug, grickalice_slatkice_jedu_skoli) |> 
  adorn_totals(where = "row") |> # add a total row
  adorn_percentages(denominator = "row") %>%  # convert to proportions
  adorn_pct_formatting(digits = 0) %>%                  # convert to percents
  adorn_ns(position = "front") |> 
  flextable::flextable() %>%    # convert to pretty image
  flextable::autofit()  

chisq.test(pretest$grickalice_slatkice_jedu_skoli,pretest$okrug)
```


# Pitanje broj 10. Da li razislaju o izboru namirnica?

### Da li pri izboru namirnica razmisljaju o svom zdravlju

```{r echo=FALSE}
pretest$razmislja_pri_izboru_namirnica <- factor(pretest$na1_21_izbor_nacina_ishrane_id,
                              levels = c(
                                '12101', 
                                '12102',
                                '12103',
                                '12104'), 
                              labels = c(
                                'Nikad',
                                'Ponekad',
                                'Cesto',
                                'Uvek'
                              ))

pretest |> 
  tabyl(razmislja_pri_izboru_namirnica) |> 
  adorn_pct_formatting(digits = 0) |> 
  adorn_totals(where = "row") 


pretest <- pretest |> 
  mutate(nekad_razmislja_pri_izboru_namirnica = case_when(
    razmislja_pri_izboru_namirnica == "Nikad" ~ "Nikad ne razmisljaju",
    TRUE ~ 'Barem nekad razmisljaju o izboru namirnica'
  ))

```

### Barem nekad razmisljaju o izboru namirnica u odnosu na pol

```{r echo=FALSE}
pretest |> 
  tabyl(nekad_razmislja_pri_izboru_namirnica, pol) |> 
  adorn_totals(where = "row") %>%             # add a total row
  adorn_percentages(denominator = "col") %>%  # convert to proportions
  adorn_pct_formatting(digits = 0) %>%                  # convert to percents
  adorn_ns(position = "front")

chisq.test(pretest$nekad_razmislja_pri_izboru_namirnica, pretest$pol)

fisher.test(pretest$nekad_razmislja_pri_izboru_namirnica, pretest$pol)
```

### Barem nekad razmisljaju o izboru namirnica u odnosu na region
Hi-skver je moguce da ne radi, jer postoje ćelije sa jako malim brojevima.

```{r echo=FALSE}

pretest |> 
  tabyl(okrug, nekad_razmislja_pri_izboru_namirnica) |> 
  adorn_totals(where = "row") |> # add a total row
  adorn_percentages(denominator = "row") %>%  # convert to proportions
  adorn_pct_formatting(digits = 0) %>%                  # convert to percents
  adorn_ns(position = "front") |> 
  flextable::flextable() %>%    # convert to pretty image
  flextable::autofit()  

chisq.test(pretest$nekad_razmislja_pri_izboru_namirnica,pretest$okrug)
```

